【裁判字號】    95,重附民,27
【裁判日期】    950516
【裁判案由】    詐欺等
【裁判全文】
臺灣高等法院臺南分院刑事附帶民事訴訟判決
原      告  中華商業銀行
            股份有限公司
法定代理人  甲○○
訴訟代理人  丁○○
            丙○○
            乙○○
被      告  戊○○
上列被告因詐欺等案件（95年度上訴字第266 號），原告提起附
帶民事訴訟，請求損害賠償，本院判決如下：
    主  文
被告應給付原告新台幣壹佰柒拾捌萬元及自民國九十五年三月二
十三日起至清償日止按年息百分之五計算之利息。
原告其餘之訴駁回。
本判決第一項於原告以新台幣陸拾萬元供擔保後得假執行。
原告其餘假執行之聲請駁回。
    事  實
申、原告方面：
一、訴之聲明：
   求為判決，被告應給付原告新台幣（下同）一千一百六十六
   萬八千六百三十九元，及自本訴狀繕本送達翌日起至清償日
   止按年息百分之五計算之利息，並陳明願供擔保，聲請宣告
   假執行。
二、陳述：
  (一)被告係原告永康分行之職員，竟利用職務之便，自九十一年
    起，基於為自己不法所有之概括犯意，陸續將原告存款客戶
    存放於原告及放款客戶向原告申貸之款項挪為己用，其盜領
    之款項金額共計一千一百六十六萬八千六百三十九元（詳如
    附表二）。被告所涉詐欺等刑事部分，經臺灣臺南地方法院
    判處有期徒刑一年二月後，原告不服聲請檢察官上訴，及被
    告亦不服提起上訴，由鈞院以九十五年度上訴字第二六六號
    審理在案。
  (二)被告所犯詐欺等犯行，致生之損害，已由原告按被告盜用之
    金額補足予客戶，故被告上開行為，係對於原告之侵權行為
    ，並致使原告因之受有損害，爰依民法侵權行為相關規定，
    提起本件附帶民事訴訟，請求被告賠償原告所受之損害，並
    求為判決如訴之聲明。
三、證據：援用刑事訴訟之證據。
乙、被告方面：
一、訴之聲明：
    求為判決駁回原告之訴及假執行之聲請。
二、陳述：
    原告請求之金額還有爭議，有部分是被告家人之存款。而且
    被告父親土地被拍賣，也應扣掉此部分金額。
三、證據：援用刑事訴訟之證據。
    理  由
一、經查被告係設於臺南縣永康市○○路313 號之原告永康分行
    （下稱中華銀行）中級辦事員，其職務內容為辦理一般民眾
    存款、消費貸款，係金融機構從事存放款業務之人。緣案外
    人吳瑞昌於民國89年12月27日將其二筆金額分別為新臺幣40
    0萬元及50萬元之資金存入其所申辦之中華銀行帳號0000000
    0000000 號帳戶，而與中華銀行約定為期一年之定期存款，
    當時係由被告承辦該二筆定存業務，被告因而熟知吳瑞昌就
    上開定存資金與中華銀行之交易關係。嗣被告因沉迷股市，
    資金慘遭套牢，竟萌生意圖為自己不法所有及在業務上之電
    磁紀錄登載不實之概括犯意，明知吳瑞昌上開定期存款於90
    年12月27日到期後未辦理定存續約，中華銀行已依約於到期
    日將之逕轉為活期儲蓄存款，且吳瑞昌上開帳戶亦未申請語
    音轉帳設定，竟利用當時其職務包括審核語音轉帳申請之便
    ，於上開定期存款到期日至91年5 月24日間之某日，在中華
    銀行內，將吳瑞昌申請帳戶設定語音轉帳之不實事項登載於
    其業務上所製作之電腦電磁紀錄，因而取得吳瑞昌帳戶之語
    音轉帳密碼，足以生損害於中華銀行對於存款客戶財產管理
    之正確性後，即於附表一所示之時間及上開地點，連續未經
    吳瑞昌之委託及許可，以電話語音轉帳之方式，輸入吳瑞昌
    之帳號及語音轉帳密碼進入中華銀行之電腦系統，再將吳瑞
    昌本人或其授權之人為如附表一所示計九筆款項陸續轉帳至
    為被告所使用之王佩如及顏嘉琪（均不知情）如附表一所示
    之帳戶內之虛偽資料輸入電腦，製作吳瑞昌上開帳戶內之存
    款轉帳紀錄，被告再由上開王佩如及顏嘉琪之帳戶取得吳瑞
    昌帳戶轉帳之款項，致生損害於吳瑞昌之存款債權及中華銀
    行之財產；被告又於91年7 月22日，為應付吳瑞昌前來領取
    存款50萬元，並掩飾其已為附表一編號1至6號將款項轉出之
    實情，遂承前業務登載不實之概括犯意，以中華銀行之電腦
    ，登載不實之吳瑞昌於91年7月22日存入三筆金額均為100萬
    元及一筆金額為48萬030 元之存款事項於吳瑞昌帳戶電腦電
    磁紀錄中，足以生損  害於中華銀行對存款客戶財產管理之
    正確性，使吳瑞昌在提領款項時，其上開帳戶內顯示之存款
    金額與吳瑞昌原應存在之存款本利金額約略相符，吳瑞昌及
    中華銀行乃誤認而均未發覺上情，俟吳瑞昌領款後，被告再
    將上開不實之存款電磁紀錄更正（即以相等負數金額存入該
    帳戶中沖銷上開不實存款資料），以使其得以繼續為如附表
    一所示編號7至9號之轉帳行為。嗣吳瑞昌於92年1 月10日前
    往中華銀行，欲以其上開帳戶匯出250 萬元時，因其帳戶之
    存款業經戊○○轉出殆盡，中華銀行不知情之櫃員告以存款
    不足，而經中華銀行於同年2 月17日清查被告之工作業務，
    始悉上情。另被告於犯後之92年2月10將250萬元匯入吳瑞昌
    華南商業銀行金華路辦事處（下稱華南銀行）帳號0000000
    號之帳戶等事實。業經本院九十五年度上訴字第二六六號刑
    事判決認定在案，有該刑事判決可稽。
二、次查本件被告前開陸續詐領案外人吳瑞昌之存款共四百二十
    八萬元（詳如附表一），嗣後被告並已先償還案外人吳瑞昌
    二百五十萬元，因而被告所造成之損害為一百七十八萬元。
    按銀行活期存款客戶與銀行間之存款行為，係屬消費寄託行
    為，存款人之存款在未經提領前，其所有權屬於銀行。因此
    ，被告前開詐領存款行為，應屬侵害原告之權利，從而原告
    依民法侵權行為相關規定，請求被告賠償其損害，於法洵屬
    有據。
三、另查原告請求賠償之金額，為如附表二所示之一千一百六十
    六萬八千六百三十九元，但本件被告詐領存款行為即侵權行
    為，所造成原告之損害，僅係如附表二吳瑞昌欄內所示之一
    百七十八萬元，為刑事判決所認定之事實，有如前述，因此
    原告本件刑事附帶民事訴訟請求被告賠償之金額，於一百七
    十八萬元及自本訴狀繕本送達翌日即九十五年三月二十三日
    起至清償日止按年息百分之五計算之法定遲延利息範圍內，
    為有理由，應予准許，逾此範圍之請求，未經刑事判決認定
    ，於法無據，應予駁回。
四、原告另陳明願供擔保請淮宣告假執行部分，於原告勝訴部分
    ，即判決主文欄第一項所示，原告以六十萬元供擔保後得假
    執行，原告受敗訴判決部分，其假執行之聲請即失所依據，
    應併予駁回。
五、據上論斷，應依刑事訴訟法第502條、第491條第10款，民事
    訴訟法390條第2項，判決如主文
中    華    民    國    95    年    5     月    16    日
                刑事第三庭  審判長法  官  陳  義  仲
                                  法  官  陳  顯  榮
                                  法  官  宋  明  蒼
以上正本證明與原本無異。
如不服本判決，應於收受本判決後十日內向本院提出上訴書狀。
其未敘述上訴理由者並得於提起上訴後十日內向本院補提理由書
狀（均須按他造當事人之人數附繕本）「切勿逕送上級法院」。
                                  書記官  陳  明  芬
中    華    民    國    95    年    5     月    16    日
附表一：
  ┌──┬────┬─────┬────────────┐
  │    │        │  金額    │                        │
  │編號│  時間  │（新臺幣）│     銀行帳號及戶名     │
  │    │        │          │                        │
  ├──┼────┼─────┼────────────┤
  │1   │91年05月│90萬元    │新竹國際商業銀行        │
  │    │24日    │          │戶名：王佩如            │
  │    │        │          │帳號：0000000000000號   │
  ├──┼────┼─────┼────────────┤
  │2   │91年05月│88萬元    │同上                    │
  │    │31日    │          │                        │
  ├──┼────┼─────┼────────────┤
  │3   │91年06月│50萬元    │同上                    │
  │    │21日    │          │                        │
  ├──┼────┼─────┼────────────┤
  │4   │91年06月│50萬元    │同上                    │
  │    │28日    │          │                        │
  ├──┼────┼─────┼────────────┤
  │5   │91年07月│50萬元    │富邦商業銀行            │
  │    │05日    │          │戶名：顏嘉琪            │
  │    │        │          │帳號：00000000000000號  │
  ├──┼────┼─────┼────────────┤
  │6   │91年07月│20萬元    │同上編號五              │
  │    │16日    │          │                        │
  ├──┼────┼─────┼────────────┤
  │7   │91年07月│40萬元    │同上編號五              │
  │    │30日    │          │                        │
  ├──┼────┼─────┼────────────┤
  │8   │91年08月│20萬元    │同上編號一              │
  │    │02日    │          │                        │
  ├──┼────┼─────┼────────────┤
  │9   │91年08月│20萬元    │同上編號五              │
  │    │29日    │          │                        │
  ├──┼────┼─────┼────────────┤
  │合計│        │428萬元   │                        │
  └──┴────┴─────┴────────────┘
附表二：


司法院資訊處製作；財團法人民間司法改革基金會備份。
